臺灣高等法院刑事判決　　　　　　　　　　　　　九十二年度上更(一)字第八四九號
　　上　訴　人　丙○○
　　即　被　告
　　　　　　　　丁○○
　　　　　　　　戊○○
　　右三人共同　江東原　律師
　　選任辯護人　趙文銘　律師
　　上　訴　人　甲○○
　　即　被　告
　　選任辯護人　呂沐基　律師
　　上　訴　人　卯○○
　　即　被　告
　　選任辯護人　陳昭全　律師
右列上訴人等因強盜等案件，不服臺灣板橋地方法院九十一年度訴字第一三四六號，
中華民國九十一年十二月三十日第一審判決（起訴案號：臺灣板橋地方法院檢察署九
十一年度偵字第九一三二號、第一二三八八號），提起上訴，本院判決後經最高法院
發回更為審理，本院判決如左：
    主      文
原判決關於丙○○、丁○○、戊○○部分、卯○○強盜部分及所定應執行刑部分暨甲○○部分均撤銷。
卯○○、戊○○共同私行拘禁，各處有期徒刑壹年陸月。
丁○○共同私行拘禁，累犯，處有期徒刑貳年。
丙○○、甲○○暨丁○○、戊○○違反槍砲彈藥刀械管制條例部分，均無罪。
    事      實
一、丁○○前曾因違反槍砲彈藥刀械管制條例，經原審法院判處有期徒刑一年四月，
    再經本院判決上訴駁回確定，於八十六年二月四日縮短刑期假釋出監，嗣於八十
    六年五月十五日縮刑假釋期滿執行完畢。
二、丁○○、卯○○、戊○○於民國九十年二月二十二（起訴書誤載為二十）日中午
    ，因辰○○（原審法院另案審理中）與子○○間債務糾葛未解決，遂與辰○○基
    於共同犯意之聯絡，由辰○○先以電話佯稱要賣車子為由，約子○○在臺北縣板
    橋市○○路與忠孝路口附近真鍋咖啡館見面，子○○不疑有他，而前往咖啡館赴
    約，辰○○隨即向子○○騙稱有資料要一起去拿，而誘騙子○○上由卯○○所駕
    駛之小客車內，前往至臺北縣板橋市○○路十五巷七之一號與丁○○共同經營之
    公司，子○○進入屋內後，辰○○即將鐵門拉下，限制子○○之行動自由，並由
    戊○○以鐵鍊綁住子○○之雙腳，共同毆打子○○，因而使子○○受有全身多處
    擦挫傷，其中右腹二處挫傷各為一乘以一公分、一乘以一公分、左腹挫傷一乘以
    一公分、瘀青二乘以二公分、左臂挫傷一乘以一公分及瘀青一處（起訴書就傷勢
    部份漏未記載），並持未能證明係槍砲彈藥刀械管制條例案件規定管制之槍械一
    支命解決，並由丁○○協調債務，子○○乃於同日晚上八時許聯絡其女友程惠玉
    （原判決誤書為程玉惠）攜帶提款卡到臺北縣板橋市○○路錢櫃ＫＴＶ附近見面
    ，辰○○即與卯○○帶同子○○前往該處等候程惠玉，並於取得程惠玉提款卡後
    ，交予子○○至臺北縣板橋市○○路上彰化銀行櫃員提款機進行提款，由子○○
    三次提領各新臺幣（下同）三萬元，共九萬元之現金交付辰○○，辰○○認為不
    足，再命子○○提領，因提領金額已屆該日最高提款限制，而無法提領現金，辰
    ○○再命子○○將提款卡帳戶內之金錢轉入丁○○提供之帳戶，因無法轉帳而作
    罷，嗣由丁○○向辰○○指示由子○○於嗣後再行清償，辰○○、卯○○同意子
    ○○離去，子○○始回復其行動自由。
二、案經子○○提出告訴，由臺北縣政府警察局板橋分局報告臺灣板橋地方法院檢察
    署檢察官偵查起訴。
    理      由
壹、被告卯○○、戊○○、丁○○妨害自由部分：
一、訊之被告卯○○、戊○○、丁○○，固均坦承於辰○○與子○○談論債務清償時
    在場之事實，然均矢口否認有任何妨害自由或傷害之行為。被告卯○○辯稱渠僅
    開車載辰○○與子○○返回公司及前往領款，均未過問二人之間債務如何解決；
    被告戊○○則以渠因子○○在外說其壞話，因得悉子○○在辰○○與丁○○共同
    經營公司，乃前往質問，抵達後，渠僅搥子○○臉部二、三下，並將鍊子弄在子
    ○○頸部，只是嚇唬，並無綑綁，只是掛著云云置辯；被告丁○○則辯稱：右揭
    處所為渠與辰○○共同經營公司辦公室，辰○○亦持有該辦公室的鑰匙，隨時可
    以開門進到裡面去，渠於當日去現場之目的是要調解云云。惟查：
    (一)子○○之行動自由確於右揭時遭受剝奪限制，期間並遭毆打成傷，除據被害人
      子○○於警詢指訴綦詳，嗣於偵查中亦指稱「．．．後來國峰（指卯○○）出
      來稱有鑰匙的人外出了，要等會兒，然後叫我到屋內坐等會兒。」、「（何人
      打你）戊○○、辰○○．．．」、「（劍威當天有提供帳號？）有，寫在紙上
      ，且也是他交給我的。」、「（你有照帳號轉帳？）轉不進去。」（偵字第九
      一三二號卷第二六一頁反面至第二六三頁）等語，繼於原審陳稱「那天辰○○
      在中午十二點、一點時打我的手機0000000000給我，約我說要賣他
      的自己的賓士車子給我，我說好，約我在他們家附近四川路上的真鍋咖啡館見
      面，．．．到了之後，辰○○就說要去公司拿汽車的原始資料，帶我到莒光路
      ，辰○○說是他們公司，我在車上等，後來，就叫卯○○出來告訴我，因為有
      一個職員出去把鑰匙鎖起來，所以我才進去。我進去後，他們就把鐵門關起來
      ，戊○○衝進來，就打我，戊○○持不明硬物，打我全身上下。」、「（綁你
      的人是誰？）阿義（指戊○○，下同）。」、「（鐵鍊如何綁？）那條鐵鍊很
      長，從頸部到腳部，捆了一、二圈，我是跪著。」、「（後來你提出用提款卡
      ，他們如何反應？）辰○○說好，但是我的提款卡那天已經有領了，所以我叫
      我女朋友（指程惠玉）拿她的，我打電話叫我女朋友，約在錢櫃那裡，約在八
      點多時到，我女朋友先到，我是和辰○○和開車的人去領。我們去板橋舊火車
      站附近的彰化銀行領錢，因為我的現金只能領九萬元，其他想用轉帳，轉辰○○提供的戶頭。」、「（在領錢時，有無在電話裡與丁○○通電話？）有，我
      告訴他錢已經領給他，丁○○說其他怎麼辦，我說明天領一領，後來他們兩個
      電話講一講，就放我走。可能是我已經拿了九萬元給他。」等語。且證人程惠
      玉於警詢中亦證稱「當（二十二）日約晚間二十時許，子○○打我家中電話．
      ．給我，問我銀行提款卡是否在我身上，我回答說有，子○○即叫我在晚上二
      十一時一定要至板橋市○○路錢櫃ＫＴＶ前等他，不能遲到，．．．依約前往
      板橋市○○路錢櫃ＫＴＶ，．．．後來我一過去即上『小楊』他們的車，我上
      車才知道車上除了我、子○○及『小楊』外，另有一不知名之男子，該車即是
      由該男子所駕駛。我上車後『小楊』他們即將車子開到板橋市○○路○段彰化
      銀行旁之提款機，然後『小楊』即和子○○還有我一同下車至提款機旁，之後
      我將提款卡交予子○○，子○○即以每次提款新臺幣三萬元之方式，共提領三
      次，計新臺幣九萬元交予『小楊』，後來因提款金額已達當日最高限額，．．
      ．無法再提領現金出來，．．．此時『小楊』見無法再提領現金出來，即從口
      袋中拿出一張紙，並要子○○照紙上之帳號用提款卡以每次轉帳新臺幣十萬元
      之方式轉帳，但無法轉帳成功，此時『小楊』即對子○○說『你等我一下，我
      打電話給我老大劍輝（指丁○○，臺語發音）』，．．．後來『小楊』講電話
      講到一半又將行動電話交予子○○聽，．．．之後子○○講完又將行動電話轉
      交予『小楊』，『小楊』又講了一下子之後，就又告訴子○○一個銀行帳號，
      要子○○再轉帳至該第二個帳號，但還是無法轉帳成功。當時『小楊』即要求
      子○○上車跟他們回去，但子○○（筆錄誤繕為『小楊』）不肯，．．．我有
      聽到子○○說『錢的事情，我明天一定會處理』．．．，之後子○○似乎與『
      小楊』達成某種協議，『小楊』就讓我們走了。」等語，復有彰化銀行存摺影
      本、診斷證明書、提款機翻拍相片等件附卷（見警訊卷第一四八頁至第一五四
      頁）足資佐證，自足以證明告訴人子○○所為被辰○○、卯○○帶往右揭處所
      ，期間被毆打成傷，嗣於提款後經被告丁○○與辰○○通電話後，始得離去之
      指訴，確與事實相符。
    (二)告訴人子○○於右揭處所確被狗鍊綁住，除為告訴人子○○於警詢、偵查時指
      訴明確，且被告丙○○於警詢時亦稱渠抵達時，子○○確被狗鍊綁住無訛，且
      被告丁○○於警詢時亦供稱「當時戊○○用鐵鍊將子○○綁住，戊○○有毆打
      他．．．」等語，即被告戊○○亦於偵查中供稱「我打電話給順興時怕他跑掉
      ，有用鐵鍊綁他一下子而已，但沒有綑綁，我的目的只是怕他跑掉，而順興來
      時，他馬上就幫他鬆綁。」，而子○○於被騙進入屋內後，除遭毆打成傷並以
      鐵鍊綑綁，並由被告丁○○與之談論如何清償，直至與其女友程惠玉聯絡見面
      並前往銀行提款，再由辰○○提供被告丁○○之帳戶號碼命子○○轉帳未果，
      繼由被告丁○○與辰○○通話後，始應允子○○偕同程惠玉離開，而被告戊○○於綑綁子○○之鐵鍊經丙○○解下後，尚曾向子○○要求交付款項，亦據丙○○於警詢時陳述明確，又據告訴人子○○於偵查中陳稱「一切都是劍威在與
      我論價的，本來正義是開一百萬，後來論價到六十萬。」，參之證人壬○○於
      本院亦具結證稱「我與丁○○去派出所，一開始不曉得是什麼事，到派出所後
      才知道他們間的債務關係，我跟丁○○講說債務好好講就好。」，依此事證，
      苟辰○○與子○○見面之目的僅在於討論如何清償債務，衡諸事理，已無先行
      佯以賣車為由誑使子○○前往見面暨於進入屋內即出手毆打並以鐵鍊綑綁之必
      要，被告丁○○亦無出面參與協調之必要，渠等以私行拘禁方法迫使子○○清
      償債務，彰彰甚明；而被告卯○○自辰○○與子○○見面時起迄子○○前往銀
      行提款時止，除外出購買飲料之外，其餘時間均與辰○○在同一處所並駕駛車
      輛，則被告卯○○、戊○○、丁○○就妨害子○○行動自由與在右揭公司內毆
      打子○○身體，顯然與辰○○具有犯意聯絡與行為分擔，證人即共犯辰○○雖
      於本院審理時具結證稱當天所提領款項並無分給被告丁○○等人，然尚無解於
      被告卯○○、戊○○、丁○○該部分犯罪之成立。
    綜右事證，被告卯○○、戊○○、丁○○所為否認妨害自由、傷害之辯解，核屬
    卸責之詞，並不足以採為有利於彼等認定之依據，被告卯○○、戊○○、丁○○
    右揭犯罪行為，已經證明。
二、核被告卯○○、戊○○、丁○○右揭行為，其中私行拘禁剝奪子○○行動自由部
    分，係犯刑法第三百零二條第一項妨害自由罪，另毆打子○○身體成傷部分，查
    係基於促使子○○清償債務之目的，並非妨害自由之當然結果，該部分應另成立
    刑法第二百七十七條第一項傷害罪。被告卯○○、戊○○、丁○○就右揭行為與
    辰○○之間，具有犯意聯絡及行為分擔，為共同正犯。被告丁○○前曾因違反槍
    砲彈藥刀械管制條例，經原審法院判處有期徒刑一年四月，再經本院判決上訴駁
    回確定，於八十六年二月四日縮短刑期假釋出監，嗣於八十六年五月十五日縮刑
    假釋期滿執行完畢，有本院被告全國前案紀錄表在卷可稽，其於有期徒刑執行完
    畢五年內再犯本件有期徒刑之罪，應依累犯規定加重其刑。被告卯○○、戊○○
    、丁○○所犯上開二罪，具有方法結果之牽連犯關係，應從較重之妨害自由罪處
    斷。
三、公訴意旨雖以：子○○於右揭時地遭被告卯○○、戊○○、丁○○與辰○○妨害
    自由並毆打，致無法抗拒而聯絡女友程惠玉攜帶提款卡前往右揭銀行，子○○因
    被脅迫而三次各提領三萬元（合計九萬元）交付辰○○，因認被告卯○○、戊○○、丁○○另涉刑法第三百三十條第一項加重強盜罪嫌。惟按刑法上之強盜罪，
    以有為自己或第三人不法所有之意圖為構成要件之一，此部分事實之有無，應依
    證據認定，至於告訴人之告訴，係以使被告受刑事訴追為目的，告訴人之告訴是
    否與事實相符，仍應調查其他證據，以資審認。本件公訴人認被告卯○○、戊○○、丁○○涉該部分強盜罪嫌，無非以告訴人子○○之指訴，佐以證人程惠玉所
    為證述暨確有提款之事實為依據。經查，告訴人子○○於警詢及偵審程序，固均
    堅稱渠與辰○○之間並無任何債務存在，渠因受右揭妨害自由及傷害，致無法抗
    拒始交付右揭款項云云。然查，據證人辰○○於本院到庭具結證稱，渠投資子○○所經營之護膚店，亦有金錢借貸關係，子○○因此而積欠渠二十三萬六千元，
    子○○係基於清償之目的始交付右揭款項予彼，而子○○於交付右揭款項後，確
    曾委請當時任職臺北縣政府警察局海山分局江翠派出所副主管辛○○協調，業為
    子○○於本院準備程序直承在卷，而證人辛○○於本院亦具結證稱，子○○當時
    係表示渠在土城市與人開護膚店，因股金或債務問題，引發丁○○將之帶走，要
    找江翠地區之壬○○，於找到壬○○之後，曾約在派出所見面，嗣由丁○○與子
    ○○在派出所內談，但至於內容為何，渠當時忙著公務而未予注意，且證人壬○○於本院亦具結證稱「我與丁○○去派出所，一開始不曉得是什麼事，到派出所
    後才知道他們間的債務關係，我跟丁○○講說債務好好講就好。」，自足徵被告
    丁○○所為渠因辰○○與子○○之間債務問題而協調之辯解並非無據，本件告訴
    人子○○交付款項既係緣於與辰○○間債務糾葛，辰○○與被告卯○○、戊○○
    、丁○○以右揭方法所取得款項，即難認具有不法所有之意圖，與刑法強盜罪之
    構成要件尚屬有間，被告卯○○、戊○○、丁○○所涉強盜罪嫌行為，尚屬不能
    證明，惟因依公訴意旨認與右揭有罪之妨害自由、傷害行為之間具有牽連犯之一
    罪關係，該未能證明犯罪之強盜行為，爰不另為無罪之諭知。
貳、被告丙○○、甲○○暨丁○○、戊○○違反槍砲彈藥刀械管制條例部分：
一、公訴意旨略以：(一)被告丙○○與丁○○、戊○○、辰○○、卯○○共同意圖為自
    己之不法所有，並基於強盜之犯意聯絡及行為分擔，於九十年二月二十二日（起
    訴書誤載為九十年二月二十日）中午，由辰○○先以電話佯稱要賣車子為由，約
    子○○在臺北縣板橋市○○路與忠孝路口附近之咖啡館見面，子○○不疑有他，
    而前往咖啡館赴約，辰○○隨即向子○○騙稱有資料要一起去拿，而誘騙子○○
    上由卯○○所駕駛之小客車內，前往至臺北縣板橋市○○路十五巷七之一號丁○○之公司，子○○一進入屋內，辰○○等人即將鐵門拉下，限制子○○之行動自
    由，並由戊○○以鐵鍊綁住子○○之雙腳，共同毆打子○○，因而使子○○受有
    全身多處擦挫傷，其中右腹二處挫傷各為一乘以一公分、一乘以一公分、左腹挫
    傷一乘以一公分、瘀青二乘以二公分、左臂挫傷一乘以一公分及瘀青一處（起訴
    書就傷勢部份漏未記載），並持不詳之槍枝（無從證明係槍砲彈藥刀械管制條例
    案件規定管制之槍械，亦無從證明係兇器）逼迫並指向子○○交付財物，子○○
    因受此強暴無法抗拒，而於同日晚上八時許聯絡其女友程惠玉攜帶提款卡到臺北
    縣板橋市○○路錢櫃ＫＴＶ附近見面，辰○○即與卯○○帶同子○○前往該處等
    候程惠玉，並於取得程惠玉提款卡後，交予子○○至臺北縣板橋市○○路上彰化
    銀行櫃員提款機進行提款，子○○因被強暴、脅迫而無法抗拒，三次提領各新臺
    幣（下同）三萬元，共九萬元之現金交付辰○○，辰○○認為不足，再命子○○
    提領，因提領金額已屆該日最高提款限制，而無法提領現金，辰○○再命子○○
    將提款卡帳戶內之金錢轉入丁○○提供之帳戶，因無法轉帳而作罷，惟被告丙○○因而與辰○○、丁○○、戊○○、卯○○取得九萬元之財物，認被告丙○○就
    該部分行為涉有刑法第三百零二條第一項、第二百七十七條第一項、第三百三十
    第一項妨害自由、傷害及強盜罪嫌。(二)被告丙○○、丁○○、戊○○、甲○○、
    與吳俊憲、簡伯陽、江政龍（原審各處有期徒刑伍年貳月，均併科罰金新臺幣伍
    萬元，罰金部分如易服勞役均以銀元佰元即新臺幣玖佰元折算壹日確定）、蕭
    義慶（本院上訴審分別判處有期徒刑五年一月，併科罰金新臺幣五萬元，罰金部
    分如易服勞役以銀元佰元即新臺幣玖佰元折算壹日確定）、卯○○（本院上訴
    審判處有期徒刑二年，併科罰金新臺幣五萬元，罰金部分如易服勞役均以銀元
    佰元即新臺幣玖佰元折算壹日確定）、林源昌（本院上訴審判處有期徒刑五年四
    月，併科罰金新臺幣五萬元，罰金部分如易服勞役均以銀元佰元即新臺幣玖佰
    元折算壹日確定）、辰○○（原審法院另案審理）共同基於犯意聯絡及行為分擔
    ，因不滿庚○○、己○○、巳○○、丑○○、癸○○，於九十一年四月十七日，
    在臺北縣板橋市○○路二段二十七號，砸毀辰○○所有車號五Ｌ—三七二九號賓
    士牌自用小客車（毀損部分未據告訴及起訴），竟萌生共同傷害及殺人之犯意，
    於九十一年四月十九日十五時許，明知未經中央主管機關許可，不得持有可發射
    子彈具有殺傷力之槍枝及子彈，竟未經許可，共同持有制式史密斯手槍、制式點
    三八手槍、ＰＴ１１１ＭＡＤＥＩＮＢＲＡＺＩＬ制式手槍、制式霰彈槍各一支
    ，及制式九Ｏ子彈十八顆、制式九Ｏ達姆彈八顆、制式點三八子彈二十一顆、制
    式點三八達姆彈三顆、制式霰彈槍子彈三十八顆等槍彈，而由辰○○、林源昌分
    持上開槍彈，在臺北縣板橋市○○○路撞球間內，強押己○○至板橋市○○○路
    一ＯＯ巷十六號之空屋內，由辰○○出手毆打己○○，並以槍逼問己○○有關庚○○等人之下落，遂於同日下午十八時許，在板橋市○○○路南雅夜市附近，以
    同一方法強押乙○○至上開處所，並由辰○○等人以槍逼問乙○○有關庚○○等
    人之下落，因不滿乙○○之回答，明知以槍射擊人之身體，會因流血過多，導致
    死亡之結果，竟以上開槍枝射擊乙○○之右小腿，致乙○○受有右小腿穿刺傷，
    嗣辰○○等人即逼迫己○○打電話約庚○○，己○○因畏懼而以電話約庚○○在
    臺北縣土城市○○路與裕民路口附近見面，被告丙○○、戊○○與辰○○、江政
    龍、卯○○、林源昌即共同前往該處，於同日下午十九時許，在土城市○○路與
    裕民路口附近，共同持槍強押庚○○至板橋市○○○路一ＯＯ巷十六號之空屋內
    ，共同毆打庚○○，而由林源昌、辰○○持槍向庚○○射擊，致庚○○受有頂骨
    處頭皮裂傷、前額裂傷、右顳側頭皮裂傷、右足跟內側兩處裂傷、右小腿足背多
    處擦傷及右無名指擦傷等傷害，再逼迫庚○○講出砸車之同夥之人，庚○○因受
    脅迫而生畏懼，遂以電話聯絡巳○○，以唱歌為由約巳○○在板橋市○○路十五
    巷附近見面，巳○○與丑○○、寅○○即於同月二十日凌晨二時許，前往板橋市
    ○○路十五巷附近等候，辰○○等人即將乙○○、己○○、庚○○強押至板橋市
    ○○路十五巷七之一號被告丁○○住處，而由林源昌、簡伯陽持槍至板橋莒光路
    十五巷附近強押巳○○、丑○○及寅○○至板橋市○○路十五巷七之一號，由被
    告丁○○、丙○○、甲○○與辰○○等人分持刀械、木棒及上開槍械毆打巳○○
    、寅○○及丑○○，並共同基於意圖為自己不法之所有，搶取巳○○所有之行動
    電話及機車行照與駕照，再逼迫巳○○等人約癸○○出面，巳○○因畏懼而以電
    話聯絡癸○○，佯稱要一同唱歌而約在板橋市後站錢櫃ＫＴＶ附近見面，癸○○
    即依約於凌晨四時許到該處等候，辰○○等人又將乙○○、己○○、庚○○、巳
    ○○、寅○○及黃建龍強押至板橋市○○○路一ＯＯ巷十六號空屋內，再由辰○○等人持槍強押癸○○至南雅東路處所，隨即由辰○○等人共同毆打癸○○，並
    由辰○○持槍向癸○○射擊五發、向巳○○腿部射擊一發，致癸○○受有兩側小
    腿穿刺傷，巳○○左小臂撕裂傷、頭部外傷、左小腿穿刺傷，寅○○顱頂頭皮裂
    傷、左眼眶周圍瘀傷、左眼結膜瘀傷、左手大拇指指甲挫裂傷及左臉部輕瘀傷等
    傷害，丑○○頭部裂傷、右下肢挫傷等傷害，後經不詳姓名之人出面制止，庚○○等人始送醫醫治，而悻免於難，嗣經警於九十一年五月二十七日分別循線在臺
    北縣、桃園縣、彰化縣查獲，並於臺北縣淡水鎮○○路三ＯＯ號附近起獲作案用
    之上開槍械制式史密斯手槍、制式點三八手槍、ＰＴ１１１ＭＡＤＥＩＮＢＲＡ
    ＺＩＬ制式手槍、制式霰彈槍各一支，及制式九Ｏ子彈十八顆、制式九Ｏ達姆彈
    八顆、制式點三八子彈二十一顆、制式點三八達姆彈三顆、制式霰彈槍子彈三十
    八顆等槍彈，因認被告丙○○、甲○○、丁○○、戊○○就上開行為涉有槍砲彈
    藥刀械管制條例第七條第四項、第十二條第四項、刑法第二百七十一條第二項、
    第一項、第二百七十七條第一項、第三百零二條第一項、第三百三十條第一項未
    經許可持有手槍、未經許可持有子彈、殺人未遂、傷害、妨害自由、強盜罪嫌。
二、訊之被告丙○○，固坦承於九十年二月二十二日前往臺北縣板橋市○○路十五巷
    七之一號丁○○所經營公司，並在該處所見到子○○之事實，然堅決否認有任何
    參與妨害自由、傷害或強盜行為，並以因子○○在外說渠壞話，經戊○○電話告
    知子○○在該公司，乃起意前往質問，嗣於抵達該公司後，見子○○被綁，尚且
    將鐵鍊解開，並未參與取款過程等語置辯。關於右揭（貳─一─(二)部分），被告
    丙○○、甲○○、丁○○、戊○○均堅決否認有任何違反槍砲彈藥刀械管制條例
    部、殺人未遂、傷害或妨害自由之行為；被告丙○○、戊○○辯稱渠等受被告丁○○之託而前往臺北縣板橋市○○路，目的在於勸阻辰○○，然於屋外勸阻未果
    後即離開，並未參與辰○○所實施之犯罪行為，另被告丁○○、甲○○則分別以
    渠當天在桃園或在家睡覺，並未前往右揭處所等語置辯。
三、公訴人認被告丙○○、甲○○、丁○○、戊○○涉右揭犯罪嫌疑，無非以子○○
    、己○○、庚○○、巳○○、寅○○、黃建龍、癸○○、乙○○所為指訴，且被
    告丁○○所為渠在桃園之辯解，查與證人劉果所為證詞不符為主要依據。惟按犯
    罪事實之認定，應憑證據，如無相當之證據，或證據不足以證明，自不能以推測
    或擬制之方法，以為裁判之基礎，而告訴人之告訴與被害人所為指述，須無瑕疵
    可指，而就其他方面調查又與事實相符，始足援為斷罪之資料。經查；
    (一)被告丙○○依戊○○之通知而前往臺北縣板橋市○○路，然其目的在於質問子
      ○○為何在外說渠壞話，業據被告丙○○陳明在卷，而據告訴人子○○於偵查
      及原審時所為指訴，被告丙○○於抵達後，尚且幫渠解下鐵鍊，並問在場之人
      為何將渠綁起來（偵查卷第二六三頁、原審(二)卷五八頁），是依該過程，苟其
      與被告丁○○、戊○○、卯○○、辰○○具有犯意聯絡，核無將之解開並出言
      詢問之必要，況查，本件被告丁○○、戊○○、卯○○、辰○○係因與告訴人
      子○○間債務而對子○○實施右揭妨害自由暨傷害行為，與被告丙○○前往該
      處之目的並不相同，是自不得僅憑被告丙○○亦前往該處所質問，遽行推測其
      與被告丁○○、戊○○、卯○○、辰○○間具有犯意聯絡或行為分擔。
    (二)辰○○因懷恨其所有車輛遭人砸毀而起意報復，遂於九十一年四月十九、二十
      日鳩眾挾持己○○、乙○○、庚○○、巳○○、丑○○、寅○○、癸○○前往
      右揭處所毆打、槍擊，固據證人辰○○於本院到庭具結證述明確，然均明確指
      稱被告丁○○、丙○○、戊○○並無參與（本院(二)卷第九一頁）。而依告訴人
      庚○○、巳○○及被害人寅○○、癸○○、己○○、丑○○、乙○○於警詢及
      偵審中對所目睹參與者之指認：
      (1)被害人己○○於警詢及原審指認在臺北縣板橋市○○○路凱薩撞球場遭林源
        昌、辰○○押走（警卷第一一０頁反面）。第一次於臺北縣板橋市○○○路
        一００巷十六號部分：於警詢稱看見辰○○、林源昌、卯○○（警卷第一一
        ０頁反面）；於原審指稱看見簡伯陽、卯○○、林源昌、吳俊憲，嗣搭乘卯
        ○○之車輛前往莒光路（原審(一)卷第二七九頁）。於臺北縣板橋市○○路十
        五巷十七之一號部分：於警詢時指認辰○○、林源昌在場（警卷第一一一頁
        反面）；於原審指認卯○○、林源昌及被告甲○○在場（原審(一)卷第二八二
        頁）。再次返回南雅東路上址部分：於警詢時指認辰○○、林源昌、蕭義慶
        、卯○○在場（警卷第一一二頁）；於原審則指認蕭義慶、林源昌在場（原
        審(一)卷第二八五、二八七頁）。
      (2)被害人乙○○於警詢時表示不願意指認（警卷第一三０頁反面），嗣於原審
        及上訴審到場，就在南雅東路遭押走部分，指認辰○○、簡伯陽（上訴(三)卷
        第三十頁）。第一次於臺北縣南雅東路一００巷十六號部分：於原審指認辰
        ○○、卯○○、林源昌、簡伯陽在場（原審(一)卷第二三八、二四三頁）；於
        上訴審明確指認並未看見被告戊○○（上訴(三)卷第二七頁）。於臺北縣板橋
        市○○路十五巷十七之一號部分：於原審指認辰○○、林源昌、卯○○、簡
        伯陽在場（原審(一)卷第二四０、二四四頁），且於上訴審證稱並未看見被告
        丙○○、丁○○（上訴(三)卷第二八、二九頁）。
      (3)告訴人庚○○就其在臺北縣土城市○○路、裕民路口被押走部分：於警詢時
        指認林源昌、辰○○、卯○○在場（警卷第一０五頁反面、一０八頁反面）
        ；於偵查時指認辰○○、林源昌、卯○○、江政龍在場，被告丙○○則負責
        開車（偵卷第一三八、一三九頁）；於原審指認辰○○、江政龍、林源昌、
        卯○○在場（原審(一)卷第二二三頁）；上訴審時指認辰○○、卯○○、林源
        昌、江政龍在場（上訴(一)卷第二０六頁）。第一次在臺北縣南雅東路一００
        巷十六號部分：於警詢時指認辰○○、林源昌、卯○○、江政龍、嚴義章、
        蕭義慶、林俊吉在場（警卷第一０五頁反面、一０六頁、一０八頁反面）；
        於偵查中指認林俊吉、張健鴻及被告甲○○在場（偵卷第一三九頁、一四０
        頁反面、一四一頁）；於原審指認簡伯陽、卯○○、吳俊憲、林源昌及被告
        甲○○、丙○○在場（原審(一)卷第二二五頁），然於上訴審則稱不確定被告
        戊○○是否在場（上訴(二)卷第一二八頁），且於本院陳稱押往莒光路之人，
        並無被告甲○○，有吳俊憲、辰○○、江政龍、卯○○、簡伯陽、林源昌、
        嚴義章，無法確定被告丙○○、戊○○是否在場（本院(一)卷第二０九頁）。
        於臺北縣板橋市○○路十五巷十七之一號部分：於警詢時指認辰○○在場（
        警卷第一０六頁反面）；於偵查中指認辰○○、林源昌、卯○○、江政龍及
        被告丁○○、甲○○在場（偵卷第一三九頁、第一四一頁反面）；於原審指
        稱被告丙○○、戊○○、丁○○及辰○○、林源昌在場（原審(一)卷第二二六
        、二二七、二二八頁），然嗣於上訴審則稱無法確定被告丁○○是否即為當
        時所稱之「老大」（上訴(二)卷第一０六頁）。再次返回南雅東路上址部分：
        於警詢時指認辰○○；於偵查中先指認被告甲○○，繼依檢察官所提供照片
        全數指認在場（偵卷第一四一頁反面、二二九頁）；然嗣於上訴審則稱被告
        丁○○在何處出現並不清楚，被告丙○○則是在莒光路出現，但再回到南雅
        東路並未看到被告丙○○（上訴(二)卷第一二一頁），並稱無法確認被告甲○○是否在場，當時持槍者為辰○○、林源昌、卯○○、蕭義慶、簡伯陽、江
        政龍及吳俊憲（上訴(二)卷第一二二、一二三頁）。
      (4)告訴人巳○○就在臺北縣板橋市○○路十五巷遭人押走部分：於警詢時先指
        認辰○○在場（警卷第一一四頁反面），繼稱林源昌、卯○○在場（偵卷第
        一三０頁），再稱被告戊○○、甲○○及簡伯陽、吳俊憲、江政龍、張健鴻
        在場（偵卷第一三０頁反面）；另於偵查中指認林源昌、簡伯陽在場（偵卷
        第一三五頁）；嗣於原審則稱無法認出將其押走之人（原審(一)卷第二九０頁
        ）。於臺北縣板橋市○○路十五巷十七之一號部分：於警詢時指認辰○○、
        蕭義慶及被告丁○○、丙○○在場（偵卷第一三０頁反面）；於偵查時指稱
        辰○○、林源昌、簡伯陽、卯○○及被告甲○○在場（偵卷第一三五頁反面
        、一三六頁）；於原審時則指認辰○○、簡伯陽及被告丁○○在場（原審(一)
        卷第二九０、二九二、二九三頁）；於上訴審則稱不能確定被告戊○○是否
        在場（上訴(二)卷第一二八頁）。就在南雅東路一００巷十六號部分：於偵查
        中指認被告丁○○、丙○○、戊○○、甲○○及卯○○、林源昌、蕭義慶、
        張健鴻、吳俊憲、江政龍在場（偵卷第一三六頁反面、一三七頁、一四二頁
        反面、一四三頁）；於原審指認被告甲○○、戊○○、丙○○、丁○○及卯
        ○○、蕭義慶、江政龍、簡伯陽、林源昌在場（原審(一)卷第二九四頁）。然
        於本院上訴審則稱無法確認被告甲○○是否在場（上訴(二)卷第一二二、一二
        三頁），並指認係卯○○、林源昌、蕭義慶、簡伯陽、吳俊憲、江政龍及辰
        ○○持槍（上訴(二)卷第一二六頁）。
      (5)被害人丑○○就渠在臺北縣板橋市○○路十五巷被押走部分，於警詢時並未
        為指認（警卷第一二三頁反面）。在臺北縣板橋市○○路十五巷十七之一號
        處所部分：於警詢時指認辰○○在場（警卷第一二三頁反面）；於原審先指
        認被告丙○○、丁○○及林源昌、江政龍、簡伯陽、卯○○、辰○○在場（
        原審(二)卷第一一二頁），繼而指認被告丙○○、丁○○及蕭義慶、林源昌、
        江政龍、簡伯陽在場（同上卷第一一四頁），再稱被告丙○○、丁○○及林
        源昌、江政龍、簡伯陽在場（同上卷第一二一頁）。就臺北縣板橋市○○○
        路一００巷十六號部分：於原審指認辰○○及簡伯陽在場（原審(二)卷第一一
        四頁），繼稱被告甲○○與林源昌並不在場，不能確定被告丙○○、丁○○
        與卯○○是否在場，江政龍與簡伯陽在場，至於被告戊○○已無印象（同上
        卷第一一六至一一八頁）。
      (6)被害人寅○○就渠在臺北縣板橋市○○路十五巷被押走部分，於警詢時指認
        被告丙○○、丁○○在場（警卷第一二０頁），於偵查中指認簡伯陽、江政
        龍在場（偵卷第一四０頁），原審則指認簡伯陽在場（原審(一)卷第二九八頁
        ）。就在臺北縣板橋市○○路十五巷十七之一號處所部分：於警詢時指認被
        告甲○○與辰○○在場（警卷第一二０頁）；於偵查時先後指認被告丁○○
        、丙○○、甲○○在場（偵卷第一四一頁反面、一四二頁正反面）；於原審
        時則指認簡伯陽在場（原審(一)卷第二九九頁）。另關於在臺北縣板橋市○○○路一００巷十六號部分，則於原審先指認蕭義慶、簡伯陽在場（原審(一)卷
        第三０一頁），繼而指認辰○○、蕭義慶在場（同上卷第三０四頁）。
      (7)被害人癸○○就渠在臺北縣板橋市錢櫃ＫＴＶ附近被押走部分，於原審先後
        指認辰○○、簡伯陽在場（原審(二)卷第一二二、一二四頁）。另就在臺北縣
        板橋市○○○路一００巷十六號部分：於警詢時指認辰○○在場（警卷第一
        二一頁反面）；於原審時指認卯○○、林源昌、簡伯陽、蕭義慶在場，無法
        確認被告甲○○、戊○○與江政龍、吳俊憲是否在場，至於被告丁○○、丙○○並不在場（原審(二)卷第一二四頁）。
      經綜合告訴人庚○○、巳○○及被害人寅○○、癸○○、己○○、丑○○、乙○○右揭就被告丙○○、甲○○、丁○○、戊○○是否在場參與之指認，其中
      ：(1)關於第一次在臺北縣板橋市○○○路一００巷十六號部分，僅告訴人庚○○於原審指認被告甲○○、丙○○於斯時在場，然與其嗣後於本院所為並無被
      告甲○○與不能確定被告丙○○是否在場之陳述，並不一致；(2)關於在臺北縣
      板橋市○○路十五巷十七之一號部分：被害人己○○於原審指認被告甲○○在
      場；告訴人庚○○於偵查時指認被告丁○○、甲○○在場，於原審指認被告丙○○、戊○○、丁○○在場；告訴人巳○○於警詢時指認被告丁○○、丙○○
      在場，偵查中指認被告甲○○在場，於原審指認被告丁○○在場；被害人丑○○於原審指稱被告丙○○、丁○○在場；被害人寅○○於警詢時指認被告甲○○在場，偵查中指認被告丁○○、丙○○、甲○○在場。然查，己○○、乙○○、庚○○、巳○○、丑○○與寅○○，均屬遭辰○○夥同他人押入臺北縣板
      橋市○○路十五巷十七之一號處所之人，然被害人己○○僅指認被告甲○○，
      告訴人巳○○僅指認被告甲○○、丁○○、丙○○，被害人寅○○則指認被告
      甲○○、丁○○、丙○○，被害人丑○○則指認被告丁○○、丙○○，告訴人
      庚○○則指認被告甲○○、丁○○、丙○○、戊○○，渠等既係就同在屋內之
      人為指認，然對於同時地何人在場乙節，所為指認並不一致，且與同時在場之
      乙○○所指認在場之人亦不相同，況據被害人乙○○於上訴審明確指稱並未看
      見被告丙○○、丁○○，告訴人庚○○於上訴審亦稱無法確定被告丁○○是否
      當時在屋內被稱為「老大」之人，告訴人巳○○於上訴審亦改稱不能確定被告
      戊○○是否在場，復與渠等前所為指認不一；(3)關於再次返回臺北縣板橋市○○○路一００巷十六號部分，告訴人庚○○於偵查中指認被告甲○○在場，告
      訴人巳○○於偵查及原審中指認被告丁○○、丙○○、戊○○、甲○○在場，
      然同時地在場之被害人己○○、乙○○、寅○○並未指認被告丙○○、丁○○
      、戊○○、甲○○在場，況告訴人庚○○就該處所部分，於上訴審亦稱無法確
      認被告甲○○是否在場，告訴人巳○○於上訴審改稱無法確認被告甲○○是否
      在場，被害人丑○○於原審指稱被告甲○○並不在場，亦不能確定被告丙○○
      、丁○○是否在場，至於被告戊○○則無印象，被害人癸○○於原審陳明無法
      確認被告甲○○、戊○○是否在場，至於被告丁○○、丙○○並不在場，自足
      徵告訴人庚○○、巳○○於偵查及原審所為指認與其他在場之人所指認情形並
      不一致。被告丙○○、丁○○、戊○○、甲○○於警詢及歷次偵審程序訊問時
      ，均否認曾在右揭處所參與持槍射擊或傷害行為，此外復無其他積極證據足以
      證明被告丙○○、丁○○、戊○○、甲○○確有參與辰○○在右揭處所對被害
      人持槍加害或毆打、強取巳○○財物或妨害自由之行為，自不得擷取告訴人或
      被害人片段之指認，遽為不利於被告丙○○、丁○○、戊○○、甲○○之認定
      。
    (三)公訴人雖以被告丁○○所為當時在桃園之辯解與證人劉果之證詞不符而為被告
      犯罪證據。惟按被告否認犯罪之辯解縱不可採，苟無其他積極證據，仍不得憑
      此為被告有罪之認定。本件公訴人所引庚○○、巳○○、己○○、乙○○、寅
      ○○、丑○○、癸○○指述，既不能擔保確屬真實而為認定犯罪之依據，自不
      得因被告丁○○與證人劉果所為證述不一，即為不利於被告之認定。
    綜右理由，公訴人所引證據，尚不足以證明被告丙○○、甲○○確有右揭妨害自
    由、強盜、傷害、殺人未遂及違反槍砲彈藥刀械管制條例之行為，亦不足以證明
    被告丁○○、戊○○對己○○、乙○○、庚○○、巳○○、丑○○、寅○○、癸○○有妨害自由、強盜、傷害、殺人未遂及違反槍砲彈藥刀械管制條例之犯行，
    應認被告丙○○、丁○○、戊○○、甲○○該部分犯罪尚屬不能證明。
、原審法院經審理結果，對被告丁○○、戊○○、卯○○所涉對告訴人子○○犯罪
    部分為論罪科刑之判決，固非全屬無見，惟查，被告丁○○、戊○○、卯○○就
    該部分並未成立強盜罪，原審僅憑告訴人子○○所為並無債務糾葛之陳述，遽論
    以強盜罪，已有未洽，且被告丙○○並未參與該部分犯罪，原審併論以共同正犯
    ，致該部分事實之認定有誤，亦屬未合，被告丁○○、戊○○、卯○○全盤否認
    犯罪行為而提起上訴，固非有據，然關於否認犯強盜罪部分則為有理由，應由本
    院將原審關於被告丁○○、戊○○、卯○○強盜罪部分連同所定應執行刑撤銷並
    予以改判。爰審酌被告丁○○、戊○○、卯○○品行、智識程度、犯罪動機、目
    的、手段、所生危害及犯罪後態度等一切情狀，分別量處如主文第二項、第三項
    所示之刑。又被告丙○○、甲○○部分並無積極證據足以證明犯罪，丁○○、戊○○所涉違反槍砲彈藥刀械管制條例等（即理由貳─一）部分亦屬不能證明，被
    告丙○○、甲○○否認全部犯罪，被告丁○○、戊○○否認違反槍砲彈藥刀械管
    制條例等（即理由貳─一）部分犯罪而提起上訴，為有理由，應由本院將被告丙○○、甲○○暨被告丁○○、戊○○違反槍砲彈藥刀械管制條例等（即理由貳─
    一）部分暨所定應執行刑撤銷，並就被告丙○○、甲○○暨被告丁○○、戊○○
    違反槍砲彈藥刀械管制條例等部分改為無罪之諭知。
據上論斷，應依刑事訴訟法第三百六十九條第一項前段、第三百六十四條、第二百九
十九條第一項前段、第三百零一條第一項，刑法第二十八條、第二百七十七條第一項
、第三百零二條第一項、第五十五條、第四十七條，罰金罰鍰提高標準條例第一條前
段判決如主文。
本案經檢察官張啟彬到庭執行職務
中    華    民    國      九十三      年      四      月      二十      日
                            臺灣高等法院刑事第十九庭
                                審判長法  官　許  國  宏
                                      法  官  洪  光  燦
                                      法  官  林  勤  純
右正本證明與原本無異。
檢察官暨被告卯○○、丁○○、戊○○如不服本判決應於收受送達後十日內向本院提
出上訴書狀，未附理由時應於提起上訴後十日內向本院補具上訴理由書狀（均應按他
造人數提出繕本）。
被告丙○○、甲○○不得上訴。
                                      書記官  葉  瑩  庭
中    華    民    國      九十三      年      四      月      二十      日
附錄本件論罪科刑主要法條全文：
刑法第二百七十七條
傷害人之身體或健康者，處三年以下有期徒刑、拘役或一千元以下罰金。
犯前項之罪因而致人於死者，處無期徒刑或七年以上有期徒刑；致重傷者，處三年以
上十年以下有期徒刑。
刑法第三百零二條
私行拘禁或以其他非法方法，剝奪人之行動自由者，處五年以下有期徒刑、拘役或三
百元以下罰金。
因而致人於死者，處無期徒刑或七年以上有期徒刑，致重傷者，處三年以上十年以下
有期徒刑。
第一項之未遂犯罰之。
